【裁判字號】    90,訴,1819
【裁判日期】    900627
【裁判案由】    履行契約
【裁判全文】
臺灣臺北地方法院民事判決  九十年度訴字第一八一九號
    原      告    合家達建設股份有限公司
    法定代理人    乙○○
    訴訟代理人    楊金順律師
    複  代理人    施竣中律師
                  甲○○      住台北市○○○路○段一三六號十三樓
    被      告    丙○○      住台北縣三重市○○○路三十五號二樓
右當事人間請求履行契約事件，本院判決如左：
    主    文
被告應將坐落於台北縣三重市○○○段菜寮小段三七四－八五地號、面積八十七平方
公尺、應有部分十萬分之五九○六之土地所有權移轉登記予原告。
被告應給付原告新台幣伍拾萬玖仟伍佰元及自民國九十年四月二十四日起至清償日止
按週年利率百分之五計算之利息。
原告其餘之訴駁回。
訴訟費用由被告負擔二分之一：餘由原告負擔。
本判決主文第二項關於命被告給付新台幣參拾肆萬捌仟元及該部分訴訟費用，得假執
行。
本判決主文第二項及該部分訴訟費用，除前項外，於原告以新台幣伍萬肆仟元供擔保
後，得假執行。
原告其餘假執行之聲請駁回。
    事    實
甲、原告方面：
一、聲明：
（一）被告應將坐落於台北縣三重市○○○段菜寮小段三七四-八五地號、面積八十
      七平方公尺、應有部分十萬分之五九○六之土地所有權移轉登記予原告，並自
      民國八十八年七月一日起至移轉上開土地登記之日止按月給付原告新台幣（下
      同）二萬四千元之損害金。
（二）被告應給付原告一百五十六萬八千六百元及自起訴狀繕本送達之日即九十年四
      月二十三日起至清償日止按週年利率百分之五計算之利息。
（三）原告願供擔保，請准宣告假執行。
二、陳述：
（一）兩造於八十五年十月三十日簽定合建契約書，約定由被告提供其所有坐落於台
      北縣三重埔段菜寮小段三七四-十九、三七四-六三及三七四-八十地號土地之
      全部與原告合建，嗣上開土地經合併，變更為三七四-三及三七四-八五地號，
      合先敘明。
（二）兩造簽立合建契約第三條第四項土地及房屋分配方式約定：「於乙方（原告）
      規劃新建大廈而取得建築執照時，甲方（被告）應將辦理本案土地合併及分割
      必須證件用印交付乙方，並配合辦理本合建土地合併分割手續，於本棟大樓十
      二樓完成頂板時，甲方應將乙方應分得土地持分，過戶予乙方或乙方指定之人
      ，同時甲方應將起造人之產權登記文件交付乙方辦理房屋保存登記。」被告原
      有之土地應有部分於三七四-八五地號為十萬分之六九００，經與原告合建之
      後被告選擇分配建物部分之門牌號碼為台北縣三重市○○路○段十四號三樓之
      六、建號一六三五九，車位部份則為第三號車位及第五十號車位，合計被告所
      分得之土地應有部分為十萬分之九九四，是被告自應依約扣除所受分配部分後
      之應有部分即十萬分之五九０六移轉登記予原告。原告已於八十八年六月間完
      成結構體十二樓頂板，依兩造合建契約第三條第四項約定，被告即負有將原告
      應分得之土地應有部分辦理所有權移轉登記予原告之義務，被告竟未依約履行
      配合辦理土地應有部分過戶登記予原告，且經原告依法催告後仍拒不履行，是
      原告自得為如原告聲明第一項前段之請求。
（三）因被告之遲延不配合辦理土地應有部分移轉登記之違約情事，致原告所有之建
      物即建物門牌號碼台北縣三重市○○路○段十四號十三樓之五、建物編號為E
      棟十三及十四樓房屋乙戶無法出售而受有損害，被告即應賠償其對原告因給付
      遲延所受之損害。前揭建物之原預售底價為二十三萬／坪，登記坪數為二十五
      、０七坪，總價值為五百七十六萬六千一百元（25.07×230000＝0000000），
      是自八十八年六月間十二樓頂板完成迄被告履行過戶登記義務止，每個月應給
      付原告損害賠償額二萬四千零二十五元（576.61×5％×1/12＝24025）。
（四）兩造合建契約第五條第二項關於合建保證金支付及退還方法約定：「保證金之
      退還：第一次退還：地上樓樓地板完成時（以工務局核簽之日為準），甲方（
      被告）應退還乙方（原告）每坪土地新台肆萬元保證金；第二次退還：全部結
      構體完成（指模板完成拆除後）甲方應退還乙方每坪土地新台幣肆萬元保證金
      ；第三次退還：完工交屋時，甲方應退還乙方每坪土地新台幣貳萬元整。」被
      告迄今為止，除上開約定之第一期保證金已遵期履行完畢外，就第二期及第三
      期應退還之部份，並未依約退還。原告所建房屋迄今早已完工（結構體模板完
      成拆除之條件成就），原告自得向被告請求返還第二期保證金；原告於完工後
      已催告被告前來交屋，豈料被告均置之不理，參系爭合建契約第十一條第四項
      約定，已視同交屋，原告自亦得向被告請求返還第三期保證金，合計為三十四
      萬八千元整 (5.8×40000＋5.8×20000＝348000)，並自起訴狀送達之日即九
      十年四月二十三日起加計週年利率百分之五計算之利息。
（五）兩造於八十五年十月三十日簽立之協議書第二條規定：「因建築師設計關係，
      乙方（原告）同意甲方（原告）所分得之房屋若售坪數大於二一、六坪時，甲
      方以每坪新台幣壹拾柒萬元付予乙方．．．」，系爭建物業已建築完成並經辦
      理保存登記，地政機關所核發之建物所有權狀所載之建物總面積合計為九五、
      一三平方公尺，合二八．七八坪，是以依兩造上開協議書之約定，被告應再給
      付原告房屋原面積差額補貼款計一百二十二萬零六百元（28.78－21.6×17000
      ＝0000000）及自起訴狀送達之日即九十年四月二十三日起加計百分之五計算
      之利息。
（六）對被告抗辯之陳述：
  １、請求移轉土地之應有部分：
（１）請求權基礎：按兩造合建契約第三條第四項。
（２）原告主張：被告原有之土地應有部分於三七四-八五地號為十萬分之六九００
      ，經與原告合建之後被告選擇分配建物為門牌號碼為台北縣三重市○○路○段
      十四號三樓之六，車位則為第三號車位及第五十號車位，合計被告所分得之土
      地應有部分為十萬分之九九四，原告已於八十八年六月間完成結構體十二樓頂
      板，是被告自應依約將扣除所受分配部分後之應有部分即十萬分之五九０六，
      配合辦理土地應有部分移轉登記予原告，而經原告依法催告後仍拒不履行，是
      原告為第一項前段訴之聲明請求，應為法所允準。
（３）被告抗辯：此部分被告自始至終均未抗辯，並不爭執，視同自認。
  ２、請求因房屋無法移轉之損害賠償部分：
（１）請求權基礎：民法第二百二十九條第一項、民法第二百三十一條。
（２）原告主張因被告之遲延不配合辦理土地應有部分移轉登記之違約情事，致原告
      所有之建物建物門牌號碼為台北縣三重市○○路○段十四號十三樓之五、建物
      編號為E棟十三及十四樓乙戶房屋無法出售而受有損害，被告即應賠償其對原
      告因給付遲延所受之損害。而參前揭建物之原預售底價為二十三萬／坪，登記
      坪數為二十五、０七坪，總價值為五百七十六萬六千一百元（25.07×230000
      ＝0000000），是自八十八年六月間十二樓頂板完成迄被告履行過戶登記義務
      止，每個月應給付原告損害賠償額二萬四千零二十五元（0000000×5％×1/12
      ＝24025）。
（３）被告抗辯：此部分被告自始至終均未抗辯，並不爭執，視同自認。
  ３、保證金部分：
（１）請求權基礎：按兩造合建契約第五條第二項。
（２）原告主張：被告迄今為止，除第一期保證金已遵期履行完畢外，就第二期及第
      三期應退還之部分，並未依約退還原告該筆保證金之款項，原告所建房屋迄今
      早已完工即結構體模板完成拆除之條件成就，原告自得向被告請求返還第二期
      保證金，原告於完工後已催告被告前來交屋，豈料被告均置之不理，參系爭合
      約第十一條第四項約定，已視同交屋。原告自得向被告請求返還保證金計三十
      四萬八千元 (5.8×40000＋5.8×20000＝348000)，並自起訴狀送達之日即九
      十年四月二十三日起至清償日止加計週年利率百分之五計算之利息。
（３）被告抗辯：此部分被告已於言詞辯論期日認諾，自應受敗訴之判決。
  ４、補貼款部分：
（１）請求權基礎：兩造於八十五年十月三十日所立之協議書第二條。
（２）原告主張：系爭建物業已建築完成並經辦理保存登記，地政機關所核發之建物
      所有權狀所載之建物總面積合計為九五、一三平方公尺，合二八、七八坪，依
      兩造上開協議之約定，被告應再給付原告房屋原面積差額補貼款計一百二十二
      萬零六百元（28.78－21.6×170000＝0000000）及自起訴狀繕本送達之日即九
      十年四月二十三日起加計週年利率百分之五計算之利息。
（３）被告抗辯依合建契約第三條第一項第一款及協議書第二條，被告應分得三樓出
      售坪二十一點六坪，且車位及車道坪數不含在內，因另登記小公坪數；另主張
      售坪為台語之實坪之意，總坪數含主建物及其他附屬建物所附載之坪數，旨在
      排除權狀坪數；車位應分得乙位，但該車位位置不利云云。
（４）原告再主張所謂「被告應分得三樓出售坪二十一點六坪，且車位及車道坪數不
      含在內」乙節僅為注意規定，旨在強調車位及車道應另登記為小公坪數，此觀
      合建契約書第三條第一項第三款約定：「甲方（即被告）分得之建物包括附屬
      建物及樓梯間，配電室水箱突出物，發電機房、幫浦室及機械室等公共設施」
      ，已言明被告應分得之部分包括大公及小公自明。被告抗辯「售坪」為台語之
      實坪之意，此純屬為被告個人臆測之詞，不足採信，被告對此應負舉證責任。
      被告抗辯總坪數含主建物及其他附屬建物所附載之坪數，旨在排除權狀坪數乙
      節，此為被告之誤會，此部分當事人間並無排除之意，亦絕無可能排除；其一
      為當事人間並無在協議書上有特約排除之用語，如真有排除之意，必有排除之
      約定；其二為如採被告解釋方法，則權狀上之公共設施中 (包括大公及小公)
      ，將不登記為被告所有，其不恰當之極，彰彰甚明。實則，當事人此種用語，
      是簽約時被告為保障伊之權益，遂要求原告特別註明伊能夠分得之坪數為二十
      一點六坪，無非是一注意規定，再三強調總坪數須含主建物及附屬建物，此部
      分從協議書特別再註明被告所分得之售坪應包括主建物及其他附屬建物所附載
      之坪數，再依前揭合建契約書第三條第一項第三款約定作前後觀察，即可得知
      原告所言非虛。再者，兩造當事人均同意且必然要遵守現行法令規定之計算，
      而「專有部分不得於其所有建築物共用部分之應有部分及其基地所有權或地上
      權之應有部分分離而為移轉或設定負擔」，公寓大廈管理條例第四條第二項定
      有明文，是以被告所言排除或不包括等語，亦為現行法令所不允。
（５）至於車位選擇乙節，實與本案無涉，且原告亦已依約由被告選擇，並為保障被
      告權益，還應被告之請，特別在協議書上註明編號及簽章，被告抗辯位子不利
      等等，實在不知所云；更甚者，依原合建契約被告僅能分得車位乙位，但日後
      被告一再向原告要求伊應可再多分得乙位（共二車位），原告為求商誼，迫於
      無奈方才依其所求，此部分並有被告親於協議書上註記簽名，被告現又抗辯伊
      只能分乙位車位，實則是被告欲藉退還停車位作為抵銷前揭找補金，顯有違反
      禁反言原則。
三、證據：提出下列證據為證。
    原證一：合建契約書乙份    。
    原證二：三七四－八五、三七四－三土地登記謄本各乙份
    原證三：建號一六三五九建物登記謄本暨所有權狀各乙份
    原證四：台北古亭郵局第二一五０號存證信函乙份。
    原證五：建號一六四二三建物登記謄本乙份。
    原證六：住戶面積計算書乙份。
    原證七：八十五年十月三十日協議書乙份。
    （均影本）
乙、被告方面：
一、聲明：原告之訴及假執行之聲請駁回。
二、陳述：
（一）依照合建契約第三條第一項約定，被告應分得三樓、坪數二一、六坪，但「車
      位及車道坪數不含在內」，因為應另登記小公共設施坪數。另依八十五年十月
      三十日兩造簽立之協議書第二條約定，建商與地主找補坪數之基礎，係以台語
      之售坪定之，其即為「實坪」之義，更何況在第二項後方之括號內另言明：「
      售坪總坪數含主建物及其他附屬建物所附載之坪數。」旨在排除「權狀坪數」
      ，因為權狀坪數，包括公共設施面積之故。是以，本人分得建物之面積如下：
      主建物面積為五十九、七平方公尺，約合十八、０五九坪。
      附屬建物（陽台）面積為十四、八四平方公尺，合四、四八九坪。
      合計七十四、五四平方公尺，合二二、五四八坪，其與二十一、六坪之差額
        ，僅有０、九四八坪（22.548－21.6＝0.948），以每坪十七萬元（現已不
        值買價）計算為一萬六千一百六十元（170000×0.948＝161,160），被告應
        給付者僅限於此金額。
（二）另外，保證金應返還三十四萬八千元。
（三）被告亦應移轉上開土地之應有部分予原告，但原告並未說明房子坪數與公共設
      施讓被告瞭解。
（三）請建商提供全部每戶之基地應有部分表與計算方式及依合建契約第四條第一項
      之約定之稅額計算，以利各自負擔。另大樓產權面積有溝水及不公平分配之嫌
      疑：依照協議書，被告應可分得乙個車位，且依約定地主可優先選擇，但建商
      竟然分配一個地下三之機械車位，在地底下之最不利位子予被告造成紛爭。依
      照八十九年九月二十日本人以曾以台北逸仙郵局第二五０四號存證信函予原告
      ，但原告除提出本戶之面積計算式外，均未依本人要求說明，顯有避重就輕之
      嫌疑。請被告說明：大樓每戶之基地持分比例；大樓每戶之大公共分配比例；
      大樓每戶之小公共分配比例；大樓每戶之公共設施登記比例；車位未編號登記
      ；每車位之分管協議書；本大樓因坐落在商業區與住宅區上，請提供地主間之
      住宅區與商業區應有部分合併後之分配標準或方式；大樓每戶之基地應有部分
      比例；又為何被告所有建物之平面圖與使用執照及合建契約附圖不符；如大樓
      已完工，請提出管理委員會點交證明。
    理    由
一、原告主張兩造於八十五年十月三十日簽定合建契約，約定由被告提供其所有坐落
    於台北縣三重埔段菜寮小段三七四-十九、三七四-六三及三七四-八十地號土地
    之全部與原告合建，嗣上開土地經合併變更為三七四-三及三七四-八五地號。據
    兩造簽立合建契約第三條第四項約定，於本棟大樓結構體十二樓頂板完成時，被
    告應將原告應分得土地應有部分，移轉登記予原告或原告指定之人。原告於八十
    八年六月間完成大樓結構體十二樓頂板，被告應分得地號三七四－八五土地應有
    部分計十萬分之九九四，依兩造合建契約第三條第四項約定，被告應依約將扣除
    所受分配部分後將三七四－八五地號土地之應有部分即十萬分之五九０六移轉登
    記予原告，然被告未依約履行。因被告遲延不配合辦理土地應有部分移轉登記，
    致原告所有之建物即建物門牌號碼台北縣三重市○○路○段十四號十三樓之五、
    建物編號為E棟十三及十四樓乙戶房屋無法出售而受有自八十八年六月間十二樓
    頂板完成迄被告履行移轉登記義務止，每月二萬四千零二十五元之遲延損害。再
    者，兩造合建契約第五條第二項約定被告應於全部結構體完成（指模板完成拆除
    後）退還第二期保證金，原告完工交屋時退還第三期保證金。原告已經完工並通
    知被告辦理交屋手續，被告自應返還原告二、三期保證金計三十四萬八千元。又
    依兩造於八十五年十月三十日簽立之協議書第二條約定，如被告分得之房屋面積
    售坪數大於二一、六坪時應以每坪十七萬元計價予原告，被告分得之上開建號一
    六三五九號建物依地政機關所核發之建物所有權狀所載之建物總面積合計為九十
    五、一三平方公尺，合二八、七八坪，是以依兩造上開協議書之約定，被告應再
    給付原告房屋面積差額價款計一百二十二萬零六百元。爰訴請被告給付如原告訴
    之聲明所示。
二、被告抗辯依兩造於八十五年十月三十日簽立之合建契約第三條第一項約定，被告
    應分得三樓、出售坪數計二一、六坪，但「車位及車道坪數不含在內」，因應另
    登記小公坪數。另依兩造於同日簽立之協議書第二條約定，建商與地主找補坪數
    之基礎，係以台語之「售坪」定之，即所謂「實坪」之義，且於該協議書第二條
    後段之括號內言明「售坪總坪數含主建物及其他附屬建物所附載之坪數」，該約
    定旨在排除「權狀坪數」。又大樓產權面積有溝水及不公平分配之嫌疑等語資為
    抗辯。
三、原告主張系爭合建大樓已經完工，爰依兩造合建契約第五條第二項約定訴請被告
    返還第二、三期保證金計三十四萬八千元，被告於言詞辯論期日陳稱其應返還原
    告保證金三十四萬八千元，此為被告就原告訴之聲明所為關於依兩造合建契約第
    五條第二項法律關係之主張而為之認諾，原告主張此法律關係非現行法上所不許
    存在並其內容亦不違反強制規定或公序良俗，依民事訴訟法第三百八十四條規定
    ，應依被告之認諾而為被告敗訴判決，原告訴請被告返還保證金三十四萬八千元
    ，為有理由。兩造合建契約第五條第二項雖約定，於全部結構體完成及交屋時被
    告應分別返還原告第二、三期保證金，然兩造此返還保證金之約定並未定有確定
    期限，依民法第二百二十九條第二項規定，應於原告即債權人向被告即債務人請
    求給付而被告仍未給付時起，被告方負遲延責任。原告並未主張其於起訴前已經
    催告被告返還保證金，依民法第二百二十九條第二項規定自應以起訴狀繕本之送
    達為催告之意思通知，原告起訴狀係於九十年四月二十三日送達，此有送達回證
    乙份在卷可稽。又兩造就遲延利息並未另外約定，依民法第二百零四條規定，應
    以週年利率百分之五計算。則原告訴請被告給付自九十年四月二十四日起至給付
    上開保證金之日止按週年利率百分之五計算之利息，為有理由。
四、原告主張兩造於八十五年十月三十日簽定合建契約，約定由被告提供其所有坐落
    於台北縣三重市○○○段菜寮小段三七四-十九、三七四-六三及三七四-八地號
    土地之全部與原告合建，嗣上開土地經合併，變更為三七四-三及三七四-八五地
    號。兩造簽立合建契約第三條第四項約定，本棟大樓結構體完成十二樓頂板時，
    被告應將原告應分得土地之應有部分移轉登記予原告或原告指定之人。被告依系
    爭合建契約應移轉登記予原告之應有部分計十萬分之五九０六移轉予原告，原告
    於八十八年六月間完成大樓結構體十二樓頂板，現三七四－八五地號土地應有部
    分仍為被告所有。依兩造於同日簽立之協議書第二條約定，被告所分得之房屋若
    售坪數大於二一、六坪時應以每坪十七萬元計價予原告，被告分得之上開一六三
    五九號建物已完成保存登記，主建物面積登記為五十九、七平方公尺、附屬建物
    面積登記為十四、八四平方公尺之事實，為被告所不爭執，並據原告提出合建契
    約書、協議書、土地暨建物登記謄本、建物所有權狀各乙份為證，堪信為真實。
    茲本件應審究者被告是否負有將上開土地應有部分移轉登記予原告；被告應否給
    付原告建物面積差額價款、金額若干；被告應否給付原告遲延損害。
五、經查：
（一）據兩造合建契約第三條第四項約定被告應於本棟大樓十二樓結構體完成頂板時
      ，將原告應分得土地之應有部分移轉登記予原告或原告指定之人。被告此義務
      之履行並不以原告是否將房屋坪數及公共設施說明讓被告瞭解為必要，原告已
      於八十八年六月間完成本棟大樓結構體十二樓頂板，被告現仍為三七四－八五
      地號土地之所有權人，則被告應依約移轉予原告上開土地應有部分所有權計十
      萬分之五九０六，被告依系爭合建契約第三條第四項約定自應依約將上開土地
      應有部分十萬分之五九０六移轉登記予原告，原告此部分請求，為有理由。
（二）兩造於八十五年十月三十日簽立之協議書第二條約定：「：：：乙方（即原告
      ）同意甲方（即被告）所分得之房屋售坪大於二十一、六坪時，甲方以每坪新
      台幣拾柒萬元付予乙方。（售坪坪數含主建物及其他附屬建物所附載之坪數）
      」。其中關於「售坪」之記載，原是記載「權狀坪數」，嗣經手寫更改為「售
      坪」，業據原告提出協議書乙份在卷可稽。則由該協議書第二條之約定可知，
      如被告所分得之「售坪」大於二十一、六坪時，應以每坪十七萬元補貼原告，
      即關於被告應否找補建物面積差額予原告及找補之價款若干，均應以被告所分
      得之「售坪」與二十一、六坪相比較而定，而所謂「售坪」與權狀坪數並不相
      同，故協議書第二條方會將以手寫方式將原「權狀坪數」之記載更改為「售坪
      」，而所謂售坪，據協議書第二條括弧內之記載係包括主建物及其他附屬建物
      所附載之面積。此所謂「售坪包括主建物及其他附屬建物所附載之坪數」，究
      係指售坪僅包括主建物及其他附屬建物登記之面積，抑或尚包括公共設施面積
      。參酌兩造協議書原係約定「權狀坪數」，嗣將「權狀坪數」以手寫方式更改
      為「售坪」，可見所謂「售坪」與「權狀坪數」並不相同。兩造協議書復特別
      約定所謂售坪坪數包含主建物及附屬建物所附載之坪數，而一般計算建物面積
      ，本來即會將主建物及附屬建面積計算在內，易發生爭執者均是在公共設施面
      積部分，而兩造協議書卻特別約定售坪坪數包括主建物及附屬建物所附載之面
      積。再據兩造簽立之合建契約第三條第一項約定：「土地及房屋分配方式：建
      物：地上層部分，採水平分配方式，甲方（即被告）分得出售坪參樓二十一、
      六坪，但車位及車道坪數不含在內，因應另登記小公坪數。」本項約定關於「
      出售坪」以下文字均係以手寫方式記載於合建契約書上，其中本有「權狀坪數
      」之記載，嗣經刪除，此有原告提出合建契約書乙份在卷可稽。可認兩造約定
      被告所分得之二十一、六坪係指出售坪而言，並約定車位及車道不包括在內，
      因另登記小公坪數。
（三）按解釋契約探求當事人之真意，應通觀全文，以當時之事實及其他一切證據資
      料為其判斷、不得僅拘泥於字面致失真意，最高法院十八年上字第一七二七號
      判例、十九年上字第二八號判例、十九年上字第五八號判例、十九年上字第四
      五三號判例及三十九年台上字第一０五三號判例參照。由兩造上開約定可知，
      所謂出售坪數係與權狀坪數不同的概念，而依「明示其一，排除其他」之法理
      ，兩造既於協議書約定所謂出售坪含主建物及附屬建物所附載之坪數，而未約
      定亦將公共設施（包括大公及小公）包括在內，應認所謂出售坪數僅包括主建
      物及附屬建物面積坪數，是兩造於合建契約第三條第一項方會以手寫方式特別
      約定出售坪不包括車位及車道，車位及車道另登記小公坪數，意即車位雖專供
      被告個人使用，但兩造既約定所謂被告分得出售坪二十一、六坪係僅指主建物
      及附屬建物而言，但車位及車道並非主建物及附屬建物之範圍，故特別約定二
      十一、六坪不包括主建物及附屬建物。系爭合建契約書第三條第一項第三款固
      約定：「甲方（即被告）分得之建物包括附屬建物及樓梯間，配電室水箱突出
      物，發電機房、幫浦室及機械室等公共設施」，然此僅係約定被告應分得之部
      分而言，兩造協議書第二條已經明白約定關於建物面積差額之找補應以售坪面
      積與二十一、六坪之差額計算之，並將原「權狀坪數」之記載刪除，已如前述
      ，則關於被告應否找補建物面積差額及找補金額若干，自應以售坪定之。至於
      公寓大廈管理條例第四條第二項僅是規定專有部分不得與其所有建築物共用部
      分之應有部分及其基地所有權或地上權之應有部分分離而為移轉或設定負擔而
      已，此與兩造約定應以何標準作為找補房屋價之標準無涉。則依上開原則解釋
      契約探求當事人之真意，應認所謂出售坪僅包括主建物及附屬建物所登記之面
      積，不包括公共設施面積。依此計算，系爭建物主建物面積為五十九、七平方
      公尺、附屬建物（陽台）面積為十四、八四平方公尺，合計七十四、五四平方
      公尺（59.7+14.84=74.54），折合二十二、五五坪（74.54÷3.3057=22.5489
      ，小數點以下第三位四捨五入），其與二十一、六坪之差額計０、九五坪（
      22.55－21.6＝0.95），以每坪十七萬元計算，被告應找補原告之差價計十六
      萬一千五百元（170000×0.95＝161500），則原告請求被告給付建物面額差價
      在十六萬一千五百元之範圍內，為有理由。
（三）原告主張依民法第二百二十九條第一項、民法第二百三十一規定訴請被告給付
      遲延不配合辦理土地應有部分所有權移轉登記致原告受有損害，訴請被告給付
      自八十八年六月起至被告履行移轉登記義務之日止，每個月應給付原告所失利
      益之損害計二萬四千零二十五元。然所謂所失利益，並非現實有此具體利益，
      依民法第二百十六條第二項規定，係指依通常情形或依已定之計畫、設備或其
      他特別情事，可得預期之利益，視為所失利益。然原告並未舉證其依通常情形
      或依已定之計畫、設備或其他特別情事，其可得上開利益，則原告此部分請求
      ，為無理由。
（四）被告抗辯原告分配產權面積有不公平之情事、大樓每戶之基地應有部分比例、
      每戶之大小公分配比例、地主間之住宅區應有部分與商業區應有部分合併後之
      分配標準或方式、被告所有建物之平面圖與使用執照及合建契約附圖不符，然
      被告亦自承系爭建物主建物面積計五十九、七平方公尺、附屬建物面積為十四
      、八四平方公尺，而所謂售坪並未包括公共設施，原告請求建物面積補貼款並
      未將公共設施面積計算在內。已如前述。被告再抗辯其停車位有不公平之情事
      ，然縱如被告所述，亦僅為原告應否對被告負損害賠償之問題。被告上開抗辯
      均與被告應給付原告上開保證金、房屋面積差額價款及應移轉上開土地應有部
      分所有權予原告無涉。至於被告抗辯原告未提出大樓完工證明云云，被告既已
      認諾應返還原告第二、三期保證金計三十四萬八千元，則原告是否已將兩造合
      建之建築物完工並提出完工證明，已無調查審理之必要。
（五）從而，被告應給付原告建物面積差額價款計十六萬一千五百元，兩造協議書第
      二條並未約定被告應於何時給付建物面積差額價款，此未定期限債務，依民法
      第二百二十九條第二項規定，應於原告即債權人向被告即債務人請求給付而被
      告仍未給付時起，被告方負遲延責任。原告並未主張其於起訴前已經催告被告
      返還該面積差額價款，依民法第二百二十九條第二項規定自應以起訴狀繕本之
      送達為催告之意思通知，原告起訴狀係於九十年四月二十三日送達，此有送達
      回証在卷可稽。又兩造就遲延利息並未另外約定，依民法第二百零四條規定，
      應以週年利率百分之五計算。則原告訴請被告給付自九十年四月二十四日起至
      給付上開建物面積差額價款之日止按週年利率百分之五計算之利息，為有理由
      。
六、綜上所述，被告應將坐落於台北縣三重市○○○段菜寮小段三七四之八五地號土
    地應有部分十萬分之五九○六移轉登記予原告，並給付原告保證金三十四萬八千
    元及房屋差額價款十六萬一千五百元，合計五十萬九千五百元及自起訴狀繕本送
    達之翌日即九十年四月二十四日起至清償日止按週年利率百分之五計算之利息。
    原告請求在此範圍內，為有理由，應予准許，逾此範圍，為無理由，不應准許，
    應予駁回。
七、關於原告請求被告給付保證金三十四八千元部分，係本於被告認諾所為原告勝訴
    判決，依民事訴訟法第三百八十九條第一項第一款規定，應依職權為假執行之宣
    告；本判決第一項係命被告移轉土地應有部分，係屬強制執行法第一百三十條之
    意思表示請求權，於判決確定時視為債務人已為該意思表示，不宜宣告假執行，
    原告此部分聲請願供擔保請准宣告假執行，不應准許，應予駁回。本判決原告其
    餘勝訴部分，原告陳明願供擔保，聲請宣告假執行，經核無不合，爰酌定相當之
    擔保金准許之；原告其餘假執行之聲請，因訴之駁回而失所依據，不予准許，應
    予駁回。
八、因本案事證已臻明確，兩造其餘主張陳述及所提之證據，均毋庸再予審酌，附此
    敘明。
九、據上論結，依民事訴訟法第三百八十四條、第七十九條但書、第三百九十條第二
    項、第三百八十九條第一項第一款，判決如主文。
中      華      民      國      九十      年      六      月  二十七    日
                                    民事第二庭法      官  黃書苑
右為正本係照原本作成
如對本判決上訴，須於判決送達後廿日內向本院提出上訴狀
中      華      民      國    九十      年      六      月     二十八   日
                                              法院書記官  蔡梅蓮


司法院資訊處製作；財團法人民間司法改革基金會備份。
